臺灣桃園地方法院交通事件裁定　　　　96年度交聲字第482號
原處分機關　交通部公路總局新竹區監理所中壢監理站
異　議　人
即受處分人　甲○○
上列異議人即受處分人因違反道路交通管理處罰條例案件，不服
交通部公路總局新竹區監理所中壢監理站中華民國96年8 月13日
壢監裁字第裁53-Z1A001021號違反道路交通管理事件裁決書所為
之處分（原舉發案號：內政部警政署國道公路警察局96年5 月23
日公警局交字第Z1A001021 號），聲明異議，本院裁定如下：
    主  文
異議駁回。
    理  由
一、本件聲明異議意旨略以：異議人即受處分人甲○○於民國96
    年5 月23日上午9 時15分許固有駕駛車號867-HL號營業貨運
    曳引車（後掛車號PY-U8 號板車），沿國道1 號公路北上車
    道行駛，而於行經北上車道濱江交流道時，因斯時為上班時
    間，有許多車輛自交流道匝道駛入高速公路外側車道，其為
    禮讓上述自交流道駛入之車輛，而駕車閃避駛入該路段內側
    車道，因外側車道車輛壅塞、回堵，其無法立即自內側車道
    切回外側車道行駛，遂與前車保持安全距離行駛一段路後，
    隨即切回外側車道行駛，其並無佔用內側車道行駛之行為；
    況且國道高速公路局於96年9 月間有開放三重至圓山段不限
    車種行駛內線，試辦半年，希望能紓解該處擁塞之情況，而
    其駛入內側車道之處係北上車道22公里，大約在濱江交流道
    那裡，雖已經過圓山，然其認為國道高速公路局會試辦上開
    方式，應係希望在交通擁塞時段讓大車趕快通行，減緩塞車
    情形，而濱江街成功交流道及康寧路路段只有兩線道，很容
    易塞車，其會違規，實屬不得已，希望鈞院審酌上情，裁定
    不罰，為此具狀聲明異議云云。
二、原處分意旨略以：國道公路警察局第一警察隊汐止分隊警員
    於96年5 月23日掣單舉發異議人於上揭時地，駕駛車號867-
    HL號營業貨運曳引車（後掛車號PY-U8 號板車），行經國道
    1 號公路北上車道22公里處，因同向二車道大客車佔用內側
    車道22公里至19公里之行為，有違反道路交通管理處罰條例
    第33條之管制規則之違規，應到案期限為「96年6 月7 日」
    ，經異議人向原處分機關交通部公路總局新竹區監理所中壢
    監理站陳述意見後，原處分機關經調查事實無訛，乃依違反
    道路交通管理處罰條例第33條第1 項及道路交通管理事件統
    一裁罰基準表之規定，逕行科處罰鍰新台幣（下同）5 千元
    ，並依同條例第63條第1 項第1 款規定記違規點數1 點乙節
    ，有內政部警政署國道公路警察局96年5 月23日公警局交字
    第Z1A001021 號舉發違反道路交通管理事件通知單、交通部
    公路總局新竹區監理所中壢監理站中華民國96年8 月13日壢
    監裁字第裁53-Z1A001021號違反道路交通管理事件裁決書各
    1 份在卷可稽。
三、按汽車行駛高速公路及快速公路，其車道之使用，除因交通
    事故及道路施工依臨時或可移動標誌指示或交通勤務警察指
    揮外，應依設置之交通標誌、標線或號誌之規定，無設置者
    ，應依下列規定︰…二、大型車應行駛於外側車道，並得暫
    時利用緊臨外側車道之車道超越前車，高速公路及快速公路
    交通管制規則第8 條第1 項第2 款定有明文。又汽車行駛於
    高速公路、快速公路或設站管制之道路，不遵使用限制、禁
    止、行車管制及管理事項之管制規則而有未依規定行駛車道
    之行為者，處汽車駕駛人新臺幣3 千元以上6 千元以下罰鍰
    ，道路交通管理處罰條例第33條第1 項第3 款就此亦定有明
    文。
四、經查：
  (一)異議人於上揭時地所犯違規事實，業據證人即舉發警員乙○
    ○於本院調查中到庭具結證稱：伊任職於國道公路警察隊汐
    止分隊，於96年5 月23日上午9 點許與同事開車繞行巡邏國
    道1 號公路自基隆至重慶北路間之南北雙向車道，主要勤務
    是取締交通違規維護交通秩序，伊當時看到異議人原本駕車
    行駛高速公路北上車道之外側車道，但異議人從22公里處開
    車駛入內側車道後，一直到19公里處才又切回外側車道，依
    規定大客車只能行駛外側車道，可利用內側車道超車，但超
    車之後就要立刻回到外側車道，故伊看到異議人行駛內側車
    道的行為後，怕他切不出來外側車道，便沿途行駛在外側車
    道觀看異議人之駕駛狀況，異議人在22公里到19公里的距離
    間，並未切亮右側方向燈，一直到19公里處他要駛入外側車
    道時才使用方向燈，故警方認為異議人當時是超越連貫的車
    輛，與上述只能超越前車後要立刻駛回外側車道之規定不一
    致，故警方將異議人攔停後，對之開單舉發；異議人違規當
    時之高速公路上車輛較多，但時速都可以到60、70公里以上
    ，若異議人有打方向燈欲切到外側車道，應該出得來，而異
    議人原本行駛外側車道，享有主控權，且異議人之車輛是大
    車，小車無法擠他，故交流道上來的車是要找空隙插入車道
    ，不影響異議人的行駛，警方在發現異議人駛入內側車道後
    ，便行駛在外側車道，一直在後方觀察異議人之車輛，當時
    伊可見到左前方車輛之方向燈使用情況等語明確，而異議人
    並不否認其有於上揭時地自國道1 號公路北上車道22公里處
    駛入該路段內側車道後，迄該路段19公里處始駛回原本行駛
    之外側車道之情形存在。是以，證人乙○○所為證述，應屬
    真實，足堪採信。
  (二)審酌異議人於上開路段駛入內側車道後迄駛回外側車道行駛
    之距離長達3 公里，而依道路交通安全規則第38條第1 項規
    定，大客車全長不得超過12．2 公尺、大貨車全長不得超過
    11公尺、全聯結車全長不得超過20公尺、半聯結車全長不得
    超過18公尺之規定，及高速公路及快速公路交通管制規則第
    6 條所規定汽車行駛高速公路及快速公路，前後兩車間之行
    車安全距離，在正常天候狀況下，車速分別為60、70公里之
    情形下，大型車應與前車分別保持40公尺、50公尺之安全距
    離，小型車應與前車分別保持30公尺、35公尺之距離等規定
    觀之，以證人乙○○所證上揭時地之車輛時速約60、70公里
    之情形計算，則異議人所駕車輛與前車間之安全距離約40至
    50公尺不等，倘異議人為超越前車而駛入內側車道，應僅得
    在超越前車後即駛入外側車道，其所需行駛距離僅需40至50
    公尺，至多為100 公尺，不可能需要多達3 公里之距離供其
    超越前車，詎異議人事實上確有在該路段內側車道行駛3 公
    里後始駛出外側車道之行為，其所為顯與上揭高速公路及快
    速公路交通管制規則第8 條第1 項第2 款之規定未合。綜上
    證據調查結果可知，異議人確有道路交通管理處罰條例第33
    條第1 項第2 款所規定駕駛汽車行駛於高速公路，未依規定
    行駛車道之違規行為無訛。從而，警方對異議人所為上開違
    規行為依法掣單舉發後，檢具資料移送原處分機關，經原處
    分機關調查認定其違規情形明確，而予裁處罰鍰、記點處分
    ，並無違法、不當情形，至為灼然。
  (三)綜此，異議人異議意旨所執：其係為閃避交流道上來之車道
    不得已始閃避駛入內側車道，後因外側車道車輛壅塞、回堵
    ，致其無法立刻駛回外車車道云云，尚無可採。另異議人所
    陳國道高速公路局自96年9 月起半年期間，在國道1 號公路
    「三重至圓山段」試辦不限車種行駛內線之措施，並非高速
    公路管理機關就異議人所為上揭違規時間、違規路段特別採
    取之例外行政管制措施，本件要無得以援用之理由，附此敘
    明。
五、原處分機關認異議人有前述違規情事，而依修正施行前道路
    交通管理處罰條例第33條第1 項第2 款、第63條第1 項第1
    款規定，裁處異議人罰鍰5 千元，並記違規點數1 點之處分
    ，係依法行政，並無違法不當之處，異議人猶執前詞指摘原
    裁定不當，非有理由，應予駁回。
六、依道路交通管理處罰條例第87條第2 項、道路交通案件處理
    辦法第19條，裁定如主文。
中　　華　　民　　國　　96　　年　　10　　月　　31　　日
                    交通法庭  法　官　胡芷瑜
以上正本證明與原本無異。
如不服本裁定，應於裁定送達後5 日內向本院提出抗告狀。
　　　　　　　　　　　　　　　書記官　張懿昀
中　　華　　民　　國　　96　　年　　10　　月　　31　　日
